臺灣彰化地方法院刑事判決　　　　　　　96年度易字第1064號
公　訴　人　臺灣彰化地方法院檢察署檢察官
被　　　告　乙○○
　　　　　　甲○○
上列被告等因賭博等案件，經檢察官聲請簡易判決處刑（九十六
年度偵字第四一七五號），本院北斗簡易庭認不宜以簡易判決處
刑，簽移由本院刑事庭改依通常程序審理（九十六年度斗簡字第
三二一號），本院判決如下：
    主  文
乙○○違反未依電子遊戲場業管理條例規定辦理營利事業登記，
不得經營電子遊戲場業之規定，處有期徒刑月，減為有期徒刑
壹月又拾伍日，如易科罰金，以新臺幣壹仟元折算壹日，扣案之
賭博性電子遊戲機「虎豹王第二代」、「虎豹王第三代」各壹臺
（各含ＩＣ板壹塊）均沒收；又在公眾得出入之場所賭博財物，
處罰金新臺幣壹萬元，減為罰金新臺幣伍仟元，如易服勞役，以
新臺幣壹仟元折算壹日，扣案之賭博性電子遊戲機「虎豹王第二
代」、「虎豹王第三代」各壹臺（各含ＩＣ板壹塊）、賭資現金
新臺幣玖仟捌佰貳拾元，均沒收。
甲○○在公眾得出入之場所賭博財物，處罰金新臺幣肆仟元，減
為罰金新臺幣貳仟元，如易服勞役，以新臺幣壹仟元折算壹日，
扣案之賭博性電子遊戲機「虎豹王第二代」、「虎豹王第三代」
各壹臺（各含ＩＣ板壹塊）、賭資現金新臺幣玖仟捌佰貳拾元，
均沒收。
    事  實
一、乙○○明知未依電子遊戲場業管理條例規定辦理電子遊戲場
    業之營利事業登記，不得擅自經營電子遊戲場業，竟未經主
    管機關核准且未辦理營利事業登記，並基於普通賭博之單一
    犯意，自民國九十六年四月初某日起，在其位於彰化縣田中
    鎮○○路三三六號倉庫之公眾得出入場所內，擺設賭博性電
    子遊戲機「虎豹王第二代」、「虎豹王第三代」各壹台，並
    插電提供與不特定人投幣把玩，而接續與不特定人賭博財物
    ，且違規經營電子遊戲場業。其賭博方法為賭客投入新臺幣
    （下同）十元硬幣於上開賭博性電子遊戲機後，即可將之啟
    動並進行押注，螢幕顯示為十分，賭客任意押注後，若押中
    ，賭客即可獲得五倍至一百倍不等之積分，若未押中，所押
    注賭資則歸乙○○所有，若賭客不再繼續把玩時，可依螢幕
    上所顯示之積分，以一分兌換一元之比率，由該賭博性電子
    遊戲機退幣口直接退出金錢之方式為對賭。嗣於九十六年四
    月二十日（聲請簡易判決處刑書誤載為九十六年四月十二日
    ）下午三時三十分許，適有賭客甲○○在上開處所賭博財物
    ，為警持本院核發之搜索票至上開倉庫搜索而當場查獲，並
    扣得賭博性電子遊戲機「虎豹王第二代」、「虎豹王第三代
    」各一臺（各含ＩＣ板一塊）及上開賭博性電子遊戲機內之
    賭資現金九千八百二十元，始悉上情。
二、案經彰化縣警察局田中分局報告臺灣彰化地方法院檢察署檢
    察官偵查後聲請簡易判決處刑。
    理  由
一、按被告以外之人於審判外之言詞或書面陳述，除法律有規定
    者外，不得作為證據。被告以外之人於審判外之陳述，雖不
    符前四條之規定，而經當事人於審判程序同意作為證據，法
    院審酌該言詞陳述或書面陳述作成時之情況，認為適當者，
    亦得為證據。當事人、代理人或辯護人於法院調查證據時，
    知有第一百五十九條第一項不得為證據之情形，而未於言詞
    辯論終結前聲明異議者，視為有前項之同意。刑事訴訟法第
    一百五十九條第一項、第一百五十九條之五分別定有明文。
    經查，證人即共同被告乙○○、甲○○於警詢時之證述，雖
    屬被告以外之人於審判外之言詞陳述，為傳聞證據，然經本
    院於審理時當庭直接提示而為合法之調查，被告未於言詞辯
    論終結前聲明異議，本院復審酌該言詞陳述係由證人出於自
    由意識而陳述，並無非法取證之情況，依刑事訴訟法第一百
    五十九條之五之規定，認上開證人於警詢時之證述，應得採
    為認定本件犯罪事實所憑之證據。
二、上開事實，迭經被告乙○○、甲○○於警詢、偵訊、本院審
    理時，分別自白不諱，並均於警詢時，以證人身分證述明確
    ，互核相符，復有現場照片九幀在卷可稽，以及賭博性電子
    遊戲機「虎豹王第二代」、「虎豹王第三代」各一臺（各含
    ＩＣ板一塊）、上開賭博性電子遊戲機內之賭資現金九千八
    百二十元扣案為憑，足徵被告二人之自白確與事實相符。按
    電子遊戲場業管理條例所稱電子遊戲機，指利用電、電子、
    電腦、機械或其他類似方式操縱，以產生或顯示聲光影像、
    圖案、動作之遊樂機具，或利用上述方式操縱鋼珠或鋼片發
    射之遊樂機具。但未具影像、圖案，僅供兒童騎乘者，不包
    括在內。電子遊戲場業管理條例第四條第一項定有明文。次
    按電子遊戲場業管理條例於八十九年二月三日經總統公布施
    行，該條例第一條明示「為管理電子遊戲場業，並維護社會
    安寧、善良風俗、公共安全及國民身心健康，特設定本條例
    。」是該條例立法目的之一即在於管理電子遊戲場業；而所
    謂電子遊戲場業，依該條例第二條規定，係指設置電子遊戲
    機供不特定人益智娛樂之營利事業。所謂電子遊戲場「業」
    ，指「業務」而言。而刑法上所謂業務，係以事實上執行業
    務者為標準，指以反覆同種類之行為為目的之社會的活動而
    言；執行此項業務，縱令欠缺形式上之條件，仍無礙於業務
    之性質。因此不論該事業是否「專營」電子遊戲場業，亦不
    問經營是否需達「一定之規模」，即使於原本所營事業外，
    兼營電子遊戲場業，或所經營之電子遊戲場不具相當之規模
    ，亦無礙於電子遊戲場業管理條例相關規定之適用。故商業
    登記法第四條所規定之小規模商業，縱得免依該法申請商業
    登記，但如未依電子遊戲場業管理條例辦理營利事業登記，
    仍不得經營電子遊戲場業，自不待言。否則，業主為逃避該
    條例之規範、處罰，儘可以「兼營」或「小規模」等經營方
    式為之，將出現管理及規範上之漏洞，反而無法有效達成立
    法之目的，亦與電子遊戲場業管理條例之立法意旨有違（最
    高法院九十年度臺非字第二七六號判例意旨參照）。故若未
    辦理電子遊戲場業營利事業登記，在其所經營之場所擺設電
    子遊戲機經營電子遊戲場業，此項行為自屬已違反電子遊戲
    場業管理條例第十五條之規定，符合同條例第二十二條規定
    之構成要件，應依該法條論科。被告乙○○所擺設之「虎豹
    王第二代」、「虎豹王第三代」，均係利用電子方式操縱而
    顯示聲光影像之遊樂機具，確屬電子遊戲場業管理條例所規
    範之電子遊戲機具無訛。本件事證明確，被告乙○○違反電
    子遊戲場業管理條例、普通賭博之犯行，被告甲○○普通賭
    博之犯行，均堪認定。
三、核被告乙○○未經辦理營利事業登記，擺設賭博性電子遊戲
    機具，供不特定顧客投幣把玩而經營電子遊戲場業，係違反
    電子遊戲場業管理條例第十五條之未經辦理營利事業登記而
    擅自經營電子遊戲場業之規定，應依同法第二十二條之規定
    論處；又被告乙○○利用所擺設之賭博性電子遊戲機具作為
    電動賭博機具，與包括被告甲○○在內之不特定賭客賭博財
    物，是被告乙○○、甲○○所為，均係犯刑法第二百六十六
    條第一項前段之普通賭博罪。又刑事法若干犯罪行為態樣，
    本質上原具有反覆、延續實行之特徵，立法時既予特別歸類
    ，定為犯罪構成要件之行為要素，則行為人基於概括之犯意
    ，在密切接近之一定時、地持續實行之複次行為，倘依社會
    通念，於客觀上認為符合一個反覆、延續性之行為觀念者，
    於刑法評價上，即應僅成立一罪。學理上所稱「集合犯」之
    職業性、營業性或收集性等具有重複特質之犯罪均屬之，例
    如經營、從事業務、收集、販賣、製造、散布等行為概念者
    是（最高法院九十五年度臺上字第一○七九號判決意旨參照
    ）。被告乙○○先後多次普通賭博之犯行，均係基於單一之
    決意，在密切接近之一定時、地，持續實行賭博之複次行為
    ，依社會客觀通念，堪認符合一個反覆、延續性之行為觀念
    ，在刑法評價上，應僅成立「集合犯」之包括一罪。被告乙
    ○○所犯上開二罪之間，犯意各別（其中有關違反未依電子
    遊戲場業管理條例規定辦理營利事業登記，不得經營電子遊
    戲場業之規定部分，係屬不作為犯，而普通賭博罪部分，則
    係屬作為犯，二者性質本不同，且上開二罪間亦無必然共存
    之關係，即實務上仍有領有營利事業登記證及電子遊戲場營
    業級別證之遊戲場負責人違法從事賭博行為），行為互殊（
    依前揭最高法院九十年度臺非字第二七六號判例意旨，原即
    認上開二犯行間係屬具有方法、結果關係之二行為，並非如
    同想像競合犯之一行為，嗣我國刑法於九十四年二月二日修
    正公布，並自九十五年七月一日起生效施行後，既已修正廢
    除牽連犯之規定，自應回歸以行為數為論罪之依據），應予
    分論併罰。爰審酌被告乙○○前因違反電子遊戲場業管理條
    例、普通賭博案件，於九十四年二月二十五日經臺灣彰化地
    方法院檢察署察官以九十四年度偵字第一一八五號為緩起訴
    處分確定，又因違反電子遊戲場業管理條例、普通賭博案件
    ，經本院北斗簡易庭於九十五年四月十一日以九十四年度斗
    簡字第六九二號判處拘役四十日確定，甫於九十五年八月四
    日易科罰金執行完畢，此有臺灣彰化地方法院檢察署刑案資
    料查註紀錄表及臺灣高等法院被告前案紀錄表各一份在卷可
    稽，雖不構成累犯，然其再犯相同罪名之本案，顯不知悔改
    ，另考量被告乙○○擺設電子遊戲機僅有二臺，期間亦僅十
    餘日，所得利益尚屬有限，及被告乙○○、甲○○犯罪之動
    機、目的、方法、手段、智識程度，暨犯罪後均坦承犯行，
    態度尚屬良好等一切情狀，分別量處如主文所示之刑。又中
    華民國九十六年罪犯減刑條例業於九十六年七月四日公布，
    並於同年十六日施行，依該條例第二條規定，犯罪在九十六
    年四月二十四日以前者，除本條例另有規定外，應予以減刑
    ，被告二人之犯罪時間分別在九十六年四月初某日起至同月
    二十日止、九十六年四月二十日，且被告二人所犯，分別係
    犯刑法第二百六十六條第一項前段之普通賭博罪、電子遊戲
    場業管理條例第二十二條之未依規定辦理營利事業登記而經
    營電子遊戲場業罪，均非屬該條例第三條所列不予減刑之罪
    ，爰依中華民國九十六年罪犯減刑條例第二條第一項第三款
    、第七條、第九條規定，各減其宣告刑二分之一，並分別諭
    知易科罰金及易服勞役之折算標準。扣案之賭博性電子遊戲
    機「虎豹王第二代」、「虎豹王第三代」各一臺（各含ＩＣ
    板一塊），係被告乙○○所有、供其違反電子遊戲場業管理
    條例第二十二條規定所用之物，均應依刑法第三十八條第一
    項第二款規定，宣告沒收；又扣案之賭博性電子遊戲機「虎
    豹王第二代」、「虎豹王第三代」各一臺（各含ＩＣ板一塊
    ），亦係被告乙○○、甲○○當場賭博之器具，而賭資九千
    八百二十元，則係自上開賭博性電子遊戲機具內取出屬賭檯
    處之財物，此經被告乙○○、甲○○於本院審理時陳明在卷
    （本院卷第二七頁），均應依刑法第二百六十六條第二項規
    定，宣告沒收。
四、公訴意旨另略以：被告乙○○係意圖營利，提供賭博場所並
    聚眾賭博，經營電子遊戲場，因認被告乙○○另涉犯刑法第
    二百六十八條之意圖營利提供場所賭博罪及聚眾賭博罪嫌。
    然按犯罪事實應依證據認定之，無證據不得認定犯罪事實，
    又不能證明被告犯罪者，應諭知無罪之判決，刑事訴訟法第
    一百五十四條第二項、第三百零一條第一項分別定有明文。
    而事實之認定，應憑證據，如未能發現相當之證據，或證據
    不足以證明，自不能以推測或擬制之方法，以為裁判基礎（
    最高法院四十年臺上字第八六號判例意旨參照）。又認定犯
    罪事實所憑之證據，雖不以直接證據為限，間接證據亦包括
    在內；然而無論直接或間接證據，其為訴訟上之證明，須於
    通常一般之人均不致有所懷疑，而得確信其為真實之程度者
    ，始得據為有罪之認定（最高法院七十六年臺上字第四九八
    六號判例意旨參照）。經查，被告乙○○於警詢、偵訊、本
    院審理時，證人即共同被告甲○○於警詢時，始終未曾敘及
    或證述被告乙○○經營上開電子遊戲場，有向客人收取場地
    費或抽頭費之情事，被告乙○○顯係利用賭博性電子遊戲機
    不確定之輸贏機率，與不特定之賭客賭博財物，並以該賭博
    性電子遊戲機出現之偶然事實決定勝負，則被告乙○○本身
    應僅具賭客之身分，而屬普通賭博罪之對向犯，尚難認被告
    乙○○擺設電子遊戲機有何營利之意圖。次查，賭博性電子
    遊戲機具縱使經由ＩＣ板程式設計，為店主利益預留一定之
    得勝機率，經營者得勝之或然率較高，但仍具賭博射倖性之
    特徵，店主於當下與賭客對賭時仍有輸錢之可能，尚難認有
    何營利之意圖（即店主對賭時並非一定有利可圖），不能因
    長久機率累積之結果，該賭博性電子遊戲機具必然贏錢，即
    認店主應構成刑法第二百六十八條之罪責，是被告乙○○上
    開行為，核與刑法第二百六十八條之意圖營利供給賭博場所
    罪及聚眾賭博罪構成要件有間。此外，本院在得依或應依職
    權調查證據之範圍內，復查無其他積極證據足以證明被告乙
    ○○確有公訴人所指意圖營利提供場所賭博罪及聚眾賭博之
    犯行，此部分要屬不能證明被告乙○○犯罪，原應為被告乙
    ○○無罪之諭知，惟因公訴人認此部分與前揭起訴業經論罪
    科刑之普通賭博部分，具有想像競合犯之裁判上一罪關係，
    爰不另為無罪之諭知，併此敘明。
據上論斷，應依刑事訴訟法第四百五十二條、第二百九十九條第
一項前段，電子遊戲場業管理條例第二十二條，刑法第十一條前
段、第二百六十六條第一項前段、第二項、第四十一條第一項前
段、第四十二條第三項、第三十八條第一項第二款，刑法施行法
第一條之一第一項、第二項前段，中華民國九十六年罪犯減刑條
例第二條第一項第三款、第七條、第九條，判決如主文。
本案經檢察官陳茂亭到庭執行職務。
中　　華　　民　　國　　96　　年　　8 　　月　　30　　日
　　              刑事第六庭    法  官  鄭舜元
以上正本證明與原本無異。
如不服本判決，應於判決送達後10日內，向本院提出上訴書狀，
上訴書狀應「敘述具體上訴理由」，並按他造當事人之人數附繕
本。「切勿逕送上級法院」。
中　　華　　民　　國　　96　　年　　9 　　月　　4 　　日
                                書記官  呂雅惠
附錄：論罪科刑法條：
中華民國刑法第266條
在公共場所或公眾得出入之場所賭博財物者，處1千元以下罰金
。但以供人暫時娛樂之物為賭者，不在此限。
當場賭博之器具與在賭檯或兌換籌碼處之財物，不問屬於犯人與
否，沒收之。
電子遊戲場業管理條例第22條
違反第15條規定者，處行為人1年以下有期徒刑、拘役或科或併
科新臺幣50萬元以上250萬元以下罰金。
